Inventaris van het archief van de Stichting "Mater Amabilis", 1965-1978
Nationaal Archief, Den Haag
Stichting Mater Amabilis
1965-1978
3464
1.60 meter; 116 inventarisnummers.
Normale geschreven, getypte en gedrukte documenten, geen bijzondere handschriften.
Nationaal Archief, Den Haag
Stichting Mater Amabilis, 1964-1978
Het archief bevat stukken betreffende de organisatie van de stichting, verder betreffende de samenwerking met het Algemeen Vormingscentrum 'WIJ', de stichting 'Educatief Streekcentrum' en met het beroepsbegeleidend onderwijs. Daarnaast o.a. correspondentie met de Rijksinspectie voor het voortgezet onderwijs/vormingswerk.
Archiefvorming
Geschiedenis van de archiefvormer
In 1953 werd in 's-Gravenhage door een aantal personen de stichting "Mater Amabilis" opgericht. De stichting had tot doel onderwijs en vorming te verzorgen voor meisjes, die niet meer of slechts gedeeltelijk leerplichtig waren. Deze meisjes waren voor het merendeel werkzaam in winkels, fabrieken en ateliers.
"Mater Amabilisscholen" hadden een katholieke grondslag en werden op verschillende plaatsen door particulieren opgericht, ondersteund door de bisschoppen en regionale katholieke onderwijsinstellingen.
In het begin van de jaren zeventig traden bij dit onderwijstype diepgaande veranderingen op. Aan de ene kant kwam dit door de ontwikkelingen binnen de Nederlandse katholieke kerk en de daarmee verbonden organisaties, een proces dat vaak wordt aangeduid als "ontzuiling". In Den Haag had dit tot gevolg dat de samenstelling van het bestuur van de stichting en van het onderwijzend personeel van de "Mater Amabilisschool" voor een groot deel werd gewijzigd. De katholieke identiteit werd verlaten. Aan de andere kant waren er ook onderwijskundige veranderingen. De leerplicht werd verlengd tot 16 jaar en werkende jongeren van 17 jaar zouden twee dagen verplicht onderwijs moeten volgen.
Vanouds had bij de stichting "Mater Amabilis" de nadruk gelegen op de vorming van meisjes, speciaal gericht op hun toekomstige taak als huisvrouw en moeder. Eind van de jaren zestig werd deze vorming steeds meer omgebogen naar het aanbrengen van een emancipatorische en maatschappijkritische houding. Door de verlenging van de leerplicht kwamen ook het onderwijskundig aspect en de beroepsvorming steeds meer naar voren. De vormingscentra konden aan deze eisen alleen beantwoorden door kontakten te zoeken in instellingen van het beroepsbegeleidend onderwijs. Deze instellingen verzorgden onderwijs aan werkende jongeren, die het lager beroepsonderwijs hadden verlaten, en een verdere vorming in het beroep kregen via het zogenaamde "leerlingenstelsel". Door het ministerie van Onderwijs werd de samenwerking tussen vormingscentra en beroepsbegeleidend onderwijs dan ook uitdrukkelijk bevorderd. Deze samenwerking heeft tot grote spanningen geleid, veroorzaakt door de verschillende achtergronden van de samenwerkende scholen en door meningsverschillen over de richting en de inhoud van het onderwijs aan jongeren, die gedeeltelijk leerplichtig waren.
Uiteindelijk heeft dit geleid tot de opheffing van de stichting "Mater Amabilis" op 1 september 1978.
Geschiedenis van het archiefbeheer
Na de opheffing van de stichting "Mater Amabilis" werd het archief in bewaring gegeven aan het Rijksarchief in Zuid-Holland. Daarbij werd bepaald dat tot 1988 geen archiefbescheiden zouden mogen worden vernietigd. Niettemin heeft bij de inventarisatie van het archief de nadruk gelegen op schoning en toekomstige vernietiging.
De inventaris bevat de stukken, die ook na 1988 behouden zullen blijven. Daarnaast is een plaatsingslijst van de stukken gemaakt, die in 1988 zullen worden voorgedragen voor vernietiging. Het gaat hierbij in hoofdzaak over financiële bescheiden: kas- en bankstukken en delen van de salarisadministratie.
Het beschreven archief is 1,5 m lang.
De verwerving van het archief
De rechtstitel is (nog) onbekend
3.12
Aanwijzingen voor de gebruiker
Openbaarheidsbeperkingen
Deels openbaar, deels beperkt openbaar (A). De personeelsdossiers (inv.nrs. 96-116) worden 50 jaar na sluiting openbaar. Ontheffing kan worden verleend door de directeur NA.
Materiële beperkingen
Aanvraaginstructie
Openbare archiefstukken kunnen online worden aangevraagd en gereserveerd. U kunt dit ook via de terminals in de studiezaal van het Nationaal Archief doen. Om te kunnen reserveren dient u de volgende stappen te volgen:
Creëer een account of log in.
Selecteer in de archiefinventaris een archiefstuk.
Klik op ‘Reserveer’ en kies een tijdstip van inzage.
Verwant materiaal
Beschikbaarheid van kopieën
Beschrijving van de series en archiefbestanddelen
- Algemeen, I.
  - Jaarverslagen, opgesteld door de direktie van de stichting "Mater Amabilis"., 1964-1965-1975-1976; 1; 1 pak
  - Notulen van de vergaderingen van het centraal bestuur van de stichting "Mater Amabilis". Met bijlagen., 1973-1975; 2; 1 pak
  - Notulen van de vergaderingen van de staf en het bestuur van de stichting "Mater Amabilis". Met bijlagen., 1975-1977; 3; 1 pak
  - Brieven en circulaires, ingekomen bij de stichting "Mater Amabilis" van het ministerie van Onderwijs., 1964-1977; 4-16; 8 omslagen en 5 pakken
    Het jaar 1966 ontbreekt.
    - 1964, 4
    - 1965, 5
    - 1967, 6
    - 1968, 7
    - 1969, 8
    - 1970, 9
    - 1971, 10
    - 1972, 11
    - 1973, 12; 1 pak
    - 1974, 13; 1 pak
    - 1975, 14; 1 pak
    - 1976, 15; 1 pak
    - 1977, 16; 1 pak
  - Brieven van de stichting "Mater Amabilis" aan het ministerie van Onderwijs. Afdrukken., 1968-1977; 17-25; 9 omslagen
    - 1968 en 1969, 17
    - 1970, 18
    - 1971, 19
    - 1972, 20
    - 1973, 21
    - 1974, 22
    - 1975, 23
    - 1976, 24
    - 1977, 25
  - Brieven, ingekomen bij de stichting "Mater Amabilis" van de gemeente Den Haag., 1971-1977; 26-32; 7 omslagen
    - 1971, 26
    - 1972, 27
    - 1973, 28
    - 1974, 29
    - 1975, 30
    - 1976, 31
    - 1977, 32
  - Brieven van de stichting "Mater Amabilis" aan de gemeente Den Haag. Afdrukken., 1971-1977; 33-39; 7 omslagen
    - 1971, 33
    - 1972, 34
    - 1973, 35
    - 1974, 36
    - 1975, 37
    - 1976, 38
    - 1977, 39
  - Brieven, ingekomen bij de stichting "Mater Amabilis" van de rijksinspektie voor het voortgezet onderwijs/vormingswerk voor jongeren., 1966-1977; 40-47; 8 omslagen
    - 1966-1970, 40
    - 1971, 41
    - 1972, 42
    - 1973, 43
    - 1974, 44
    - 1975, 45
    - 1976, 46
    - 1977, 47
  - Brieven van de stichting "Mater Amabilis" aan de rijksinspektie voor het voortgezet onderwijs/vormingswerk voor jongeren. Afdrukken., 1970-1977; 48-55; 8 omslagen
    - 1970, 48
    - 1971, 49
    - 1972, 50
    - 1973, 51
    - 1974, 52
    - 1975, 53
    - 1976, 54
    - 1977, 55
- Bijzonder, II.
  - Organisatie, A.
    - De stichting, 1.
      - Notariële akten van de statuten van de stichting "Mater Amabilis". Afschriften., 1953, 1960; 56; 2 stukken
      - Lijst van adressen van leden van het bestuur, de staf en het personeel van de stichting "Mater Amabilis"., 1974-1976; 57; 1 stuk
      - Notulen van commissies en algemene vergaderingen van het personeel van de stichting "Mater Amabilis" betreffende voorstellen voor een nieuwe organisatiestruktuur., 1972-1973; 58; 1 pak
      - Notulen van de algemene vergaderingen van het personeel van de stichting "Mater Amabilis" betreffende de samenwerking in de stichting "Educatief Streekcentrum" met de vereniging voor beroepsonderwijs (VBO) en met het algemeen vormingscentrum "WIJ"., 1975-1976; 59; 1 omslag
      - Stukken betreffende de opheffing van de stichting "Mater Amabilis"., 1977; 60; 1 pak
    - Samenwerkingsvormen, 2.
      - Samenwerking binnen de stichting "Educatief Streekcentrum", 1972-1976, a.
        - Notariële akte van de statuten van de stichting "Educatief Streekcentrum". Concept., z.j.; 61; 1 stuk
        - Stukken van het ministerie van onderwijs betreffende de regeling van de rechtspositie van het pedagogisch personeel van het "Educatief Streekcentrum" krachtens de "Experimentenwet Onderwijs"., 1972-1973; 62; 1 omslag
        - Stukken van de commissie "experiment" van de stichting "Mater Amabilis" betreffende de ontwikkeling en de begeleiding van het experiment "Educatief Streekcentrum"., 1973-1975; 63; 1 omslag
        - Rapport van de "bemiddelingscommissie educatief streekcentrum", naar aanleiding van konflikten tussen de participanten van de stichting "Educatief Streekcentrum". Afschrift., 1974; 64; 1 stuk
        - Stukken betreffende de opheffing van de stichting "Educatief Streekcentrum"., 1975-1976; 65; 1 omslag
      - Samenwerking met het beroepsbegeleidend onderwijs (bbo), 1975-1977, b.
        - Notulen van het "vrijdagmiddagoverleg", de commissie van staf en bestuur van de stichting "Mater Amabilis", betreffende de nieuwe "twee-dagen struktuur" en de samenwerking met de vereniging voor beroepsonderwijs (VBO)., 1975; 66; 1 omslag
        - Notulen van de vergaderingen van de stichting "Mater Amabilis" met de vereniging voor beroepsonderwijs (VBO) betreffende de opzet van een nieuw programma voor vormingswerk en beroepsbegeleidend onderwijs. Met bijlagen., 1975; 67; 1 omslag
        - Rapport van de stichting "Mater Amabilis", getiteld "voorlopige opzet twee dagen 16-jarigen voor M.A. en VBO", betreffende de opzet van een nieuw programma voor vormingswerk en beroepsbegeleidend onderwijs., 1975; 68; 1 stuk
        - Brieven ingekomen bij en afdrukken van brieven, uitgaande van de stichting "Mater Amabilis" betreffende de invoering van de tweede dag partiële leerplicht en de opzet van twee-dagen programma's voor werkende jongeren., 1974-1977; 69; 1 omslag
      - Samenwerking met het algemeen vormingscentrum "WIJ", 1977, c.
        - Reglement van de "WIJMA-raad", overlegorgaan van de stichting "Mater Amabilis" en de stichting "Algemeen vormingscentrum WIJ". Concept., 1977; 70; 1 stuk
        - Notulen van de vergaderingen van de "WIJMA-raad", overlegorgaan van de stichting "Mater Amabilis" en de stichting "Algemeen Vormingscentrum WIJ". Met bijlagen., 1977; 71; 1 omslag
        - Rapporten over de ontwikkelingen in het vormingswerk en het beroepsbegeleidend onderwijs in verband met studiedagen over de samenwerking tussen de stichting "Mater Amabilis" en de stichting "Algemeen vormingscentrum WIJ"., 1976; 72-73; 2 banden
          - juni 1976., 72
          - november 1976., 73
        - "Jaarplannen", rapporten inzake het onderwijskundig programma-aanbod van de stichting"Mater Amabilis", het "Algemeen vormingscentrum WIJ" en de vereniging voor beroepsonderwijs (VBO), aangeboden aan het ministerie van Onderwijs., 1976-1978; 74-75; 2 delen
          - Schooljaar 1976-1977., 74
          - Schooljaar 1977-1978., 75
  - Financiën, B.
    - Begrotingen van de stichting "Mater Amabilis" goedgekeurd door het ministerie van Onderwijs., 1964-1965-1978; 76-90; 15 omslagen
      - 1964-1965, 76
      - 1965-1966, 77
      - 1966-1967, 78
      - 1967-1968, 79
      - 1968-1969, 80
      - 1969, 81
      - 1970, 82
      - 1971, 83
      - 1972, 84
      - 1973, 85
      - 1974, 86
      - 1975, 87
      - 1976, 88
      - 1977, 89
      - 1978, 90
    - Beschikkingen van het ministerie van Onderwijs houdende goedkeuringen, wijziging of aanvullingen van de begrotingen., 1965-1976; 91; 1 omslag
    - Financiële jaarverslagen van de stichting "Mater Amabilis", ingediend bij het ministerie van Onderwijs, concepten en afschriften. Met bijlagen., 1973-1975; 92-94; 3 omslagen
      - 1973, 92
      - 1974, 93
      - 1975, 94
    - Accountantsrapporten betreffende de jaarrekening van de stichting "Mater Amabilis"., 1971-1977; 95; 1 pak
      In druk.
  - Personeel, C.
    - Personeelsdossiers., 1965-1977; 96-116; 13 omslagen en 6 pakken
      Vanaf 1971 alfabetisch geordend op achternaam.
      - Dossier van personeelsleden die voor het jaar 1971 werkzaam waren bij de stichting "Mater Amabilis"., 96; 1 omslag
        Openbaarheid beperkt tot 1 januari 2021
      - Dossiers A, 97
        Openbaarheid beperkt tot 1 januari 2028
      - Dossiers B, 98; 1 pak
      - Dossiers C, 99
      - Dossiers D, 100
      - Dossiers E, 101
      - Dossiers F, 102
      - Dossiers G, 103
      - Dossiers H, 104; 1 pak
      - Dossiers J, 105
      - Dossiers K, 106; 1 pak
      - Dossiers L, 107; 1 pak
      - Dossiers M, 108
      - Dossiers O/P, 109
      - Dossiers R, 110
      - Dossiers S, 111; 1 pak
      - Dossiers T, 112
      - Dossiers U, 113
      - Dossiers V, 114; 1 pak
      - Dossiers W, 115
      - Dossiers Z, 116